【裁判字號】    98,訴,1605
【裁判日期】    981224
【裁判案由】    違反毒品危害防制條例
【裁判全文】
臺灣臺南地方法院刑事判決              98年度訴字第1605號
公  訴  人  臺灣臺南地方法院檢察署檢察官
被      告  乙○○
上列被告因違反毒品危害防制條例案件，經檢察官提起公訴（98
年度毒偵字第2032號），被告就被訴事實為有罪之陳述，本院合
議庭裁定由受命法官獨任進行簡式審判程序，判決如下：
    主  文
乙○○施用第一級毒品，累犯，處有期徒刑捌月。
    事  實
一、乙○○於民國92年間，曾因施用毒品案件，經臺灣彰化地方
    法院裁定送強制戒治後，於93年6月30日因停止戒治交付保
    護管束出監，於93年11月27日因保護管束期滿未經撤銷視為
    執行完畢，詎仍不知悔改，先後於94、95年間犯竊盜、偽造
    文書、施用毒品等案件，經臺灣臺南地方法院分別判處有期
    徒刑6月、1年6月、8月確定，嗣各減為有期徒刑3月、9月、
    4月，再定應執行刑為有期徒刑1年2月確定，甫於97年2月20
    日縮刑期滿執行完畢。詎其仍未完全戒除毒癮，復於受前揭
    強制戒治處分執行完畢後5年內之98年7月30日（起訴書誤載
    為28日）早上，基於施用第一級毒品海洛因之犯意，在臺南
    縣永大路某加油站，以針筒（未據扣案）注射之方式，施用
    第一級毒品海洛因1次。嗣於98年7月31日凌晨3時許，因另
    案涉嫌竊盜案件，為警查獲後，經其同意採集尿液送驗結果
    呈嗎啡（海洛因代謝物）陽性反應，始查知上情。
二、案經臺南縣警察局歸仁分局報請臺灣臺南地方法院檢察署檢
    察官偵查起訴。
    理  由
一、本件被告乙○○所犯為死刑、無期徒刑、最輕本刑為三年以
    上有期徒刑以外之罪，亦非屬高等法院管轄之第一審案件，
    其於準備程序進行中，先就被訴事實為有罪之陳述，經法官
    告知簡式審判程序之旨，並聽取公訴檢察官之意見後，依刑
    事訴訟法第273條之1第1項、第273條之2等規定，裁定進行
    簡式審判程序，且不受同法第159條第1項、第161條之2、第
    161條之3、第163條之1及第164條至第170條所規定證據能力
    認定及調查方式之限制，合先敘明。
二、前開事實，業經被告乙○○於本院審理時坦承不諱，而被告
    於98年7月31日凌晨3時許為警採集之尿液，經送往長榮大學
    毒物研究中心檢驗之結果，確呈現嗎啡之陽性反應，此有長
    榮大學確認報告及送驗尿液與毒品犯罪嫌疑人尿液採驗作業
    管制記錄清冊各1份附卷可稽（警卷第4、5頁參見）。按海
    洛因係由嗎啡經化學合成而製得，經施用進入人體後，因代
    謝而分解又生成嗎啡，因此施用海洛因後，由尿液檢驗結果
    仍為嗎啡反應。是以，被告自白施用第一級毒品海洛因1次
    ，而其採尿化驗之結果亦呈現施用海洛因後之代謝物即嗎啡
    陽性反應，乃屬科學上合理之現象，足認被告前揭任意性之
    自白核與事證相符，應堪予採信。再查，被告前曾因施用毒
    品案件，經法院裁定送強制戒治後，於93年11月27日因停止
    戒治交付保護管束期滿未經撤銷視為執行完畢，此有臺灣高
    等法院被告前案紀錄表1份附卷可按，被告於受上揭強制戒
    治處分執行完畢並釋放後之5年內，再犯本件毒品危害防制
    條例第10條第1項之罪，依法應予追訴。故本件事證明確，
    被告犯行堪以認定，應依法論科。
三、本件核被告所為，係犯毒品危害防制條例第10條第1項之施
    用第一級毒品罪。又被告持有第一級毒品海洛因並進而施用
    ，其持有之低度行為應為施用之高度行為所吸收，不另論罪
    。再查被告前有如犯罪事實欄之論罪科刑紀錄，並於97年2
    月20日縮刑期滿執行完畢，此亦有臺灣高等法院被告前案紀
    錄表1份附卷足憑，故被告於受徒刑執行完畢後，5年內故意
    再犯本件有期徒刑以上之罪，依刑法第47條第1項規定，為
    累犯，應依法加重其刑。茲審酌被告前曾因施用毒品經送強
    制戒治處分及判刑確定並均執行完畢後，卻仍不思戒絕毒癮
    、革除惡習，顯未能深切悔改並記取教訓，惟念及被告施用
    毒品之犯行，在本質上乃屬自我戕害身心健康之行為，以及
    被告犯後尚知坦承犯行，態度良好，兼衡其犯罪之動機、品
    行素行、智識及教育程度、家庭及經濟狀況等一切情狀，量
    處如主文所示之刑，以資懲戒。
四、又按犯毒品危害防制條例所稱「供出毒品來源，因而破獲者
    」，係指被告供出毒品來源之有關資料，諸如前手之姓名、
    年籍、住居所、或其他足資辨別之特徵等，使調查或偵查犯
    罪之公務員因而對之發動調查或偵查並破獲者而言。申言之
    ，被告之「供出毒品來源」，與調查或偵查犯罪之公務員對
    之發動調查或偵查並進而破獲之間，論理上須具有先後且相
    當的因果關係，非謂被告一有「自白」、「指認」毒品來源
    之人，而破獲在後，即得依上開規定予以減刑。若被告供出
    毒品來源者之前，調查或偵查犯罪之公務員已有確切之證據
    ，足以合理之懷疑被告所供販賣毒品來源之人，則嗣後之破
    獲與被告之「供出毒品來源」間，即欠缺先後且相當的因果
    關係，自不得適用上開規定予以減刑（此最高法院97年台上
    字第1475號判決意旨可資參照），是被告於本院審理中雖供
    稱其毒品來源為「周正倫」，並曾在警局指認口卡云云，惟
    其前僅曾於本件之警詢中指出其毒品來源為真實姓名、年籍
    不詳，綽號為「阿奇」之人，除此之外，未曾具體提供過「
    阿奇」之住居所、或其他得使調查或偵查犯罪之公務員可對
    之發動調查或偵查之足資辨別之特徵等以供查證，是僅憑被
    告之上開供述及卷內相關卷證資料，尚無從認定本件被告確
    已有供述毒品來源，並因而破獲其他共犯或正犯之情形，自
    仍無從依上開規定予以減輕其刑，併此敘明。
五、據上論斷，應依刑事訴訟法第273條之1第1項、第299條第1
    項前段，毒品危害防制條例第10條第1項，刑法第11條前段
    、刑法第47條第1項，判決如主文。
本案經檢察官甲○○到庭執行職務。
中    華    民    國    98    年    12    月    24    日
                  刑事第八庭    法  官  林臻嫺
以上正本證明與原本無異。
如不服本判決應於收受本判決後10日內向本院提出上訴書狀，並
應敘述具體理由。如未敘述上訴理由者，應於上訴期間屆滿後20
日內向本院補提理由書狀（均須按他造當事人之人數附繕本）「
切勿逕送上級法院」。
                                書記官  洪培綺
中    華    民    國    98    年    12    月    24    日
附錄本案論罪科刑法條全文：
毒品危害防制條例第10條第1項
施用第一級毒品者，處6月以上5年以下有期徒刑。

司法院資訊處製作；財團法人民間司法改革基金會備份。
